【裁判字號】    99,訴,688
【裁判日期】    990722
【裁判案由】    違反槍砲彈藥刀械管制條例等
【裁判全文】
臺灣彰化地方法院刑事判決               99年度訴字第688號
公  訴  人  臺灣彰化地方法院檢察署檢察官
被      告  甲○○
選任辯護人  陳勝義律師
上列被告因違反槍砲彈藥刀械管制條例等案件，經檢察官提起公
訴（99年度偵字第1962號），本院判決如下：
    主  文
甲○○犯於公共場所非法攜帶刀械罪，累犯，處有期徒刑肆月，
扣案之武士刀壹把，沒收之；又犯非法持有可發射子彈具殺傷力
之槍枝罪，累犯，處有期徒刑年肆月，併科罰金新臺幣伍萬元
，罰金如易服勞役，以新臺幣壹仟元折算壹日，扣案之仿造手槍
壹枝（含彈匣壹個，槍枝管制編號0000000000），沒
收之；又犯不能安全駕駛動力交通工具罪，累犯，處有期徒刑肆
月。應執行有期徒刑年捌月，併科罰金新臺幣伍萬元，罰金如
易服勞役，以新臺幣壹仟元折算壹日，扣案之武士刀壹把、仿造
手槍壹枝（含彈匣壹個，槍枝管制編號0000000000）
，均沒收之。
    事   實
一、甲○○曾因肅清煙毒條例案件，經臺灣高等法院臺中分院以
    83年度上訴字第3442號判決處有期徒刑8 年確定，於民國（
    下同）88年2 月13日經法院裁定假釋出監交付保護管束，於
    91年10月4 日縮刑假釋期滿未經撤銷，視為執行完畢；又因
    恐嚇取財案件，經本院以96年度易字第1070號判決判處有期
    徒刑1 年2 月，減為有期徒刑7 月，經上訴臺灣高等法院臺
    中分院於97年10月22日以97年度上易字第1603號判決判處上
    訴駁回確定，甫於98年9 月1 日縮刑期滿執行完畢。詎甲○
    ○仍不知悔改，仍為下列犯罪行為：
（一）甲○○明知武士刀係槍砲彈藥刀械管制條例第4 條第1 項
      第3 款所列管之刀械，任何人非經中央主管機關許可，不
      得持有、攜帶，詎其於89年4 、5 月間某日下午約4 、5
      點之日間，在彰化縣芳苑鄉後寮村某資源回收場前，拾得
      他人棄置之前述列管之武士刀1 把後，竟未經許可，予以
      非法持有並將之置放在其駕駛之搬運車上以攜帶經過道路
      之公共場所，將之攜回其位於彰化縣芳苑鄉後寮村頂芳巷
      5 號之住處內，並藏置在其住處之天花板上。
（二）甲○○明知可發射子彈具有殺傷力之非制式槍枝及具有殺
      傷力之子彈分別係槍砲彈藥刀械管制條例第4 條第1 項第
      1 、2 款所列管之槍枝、彈藥，任何人非經中央主管機關
      許可，不得持有，竟另起意基於非法持有可發射子彈具有
      殺傷力之非制式槍枝、子彈之犯意，於96年間某日，在洪
      欽遁（業於97年3 月11日死亡）當時位於彰化縣芳苑鄉○
      ○路○○段64巷5 號住處，向洪欽遁借得具殺傷力之仿德
      國WALTHER 廠P99 型口徑9mm 制式半自動手槍製造之仿造
      手槍1 枝（含彈匣1 個，槍枝管制編號0000000000）及具
      殺傷力之口徑9mm 之制式子彈3 顆，而未經許可非法持有
      上開具殺傷力之仿造手槍及子彈，並將該槍及子彈埋藏在
      其上開住處外之樹下。
（三）甲○○再於99年2 月13日12時許之前某時，將上開槍、彈
      放入其子陳啟東持用之車牌號碼7S-1178 號自用小客車（
      其上懸掛已註銷牌照之車牌號碼6B-3495 號之車牌）後，
      駕駛該車自其住處前往友人位於彰化縣大城鄉菜寮村之某
      址住處，而於同日12時許，在其友人上述住處，飲用未稀
      釋以果汁杯裝之高粱酒3 杯後，已達不能安全駕駛動力交
      通工具之程度，竟仍於飲酒後旋自其友人住處，駕駛上開
      車輛欲返回其住處，嗣於同日下午1 時35分許，行經彰化
      縣大城鄉○○路與上城路口時，因不勝酒力致其上開車輛
      失控衝出路外。嗣經路人報警，將其送至財團法人彰化基
      督教醫院二林分院（下稱彰基）急救，經醫院檢測其血液
      中酒精濃度每毫升達283 毫克（換算成呼氣中之酒精濃度
      達每公升1.415 毫克），警方並經甲○○及其子陳啟東同
      意搜索甲○○駕駛之上開車輛及上開住處，於同日下午4
      時30分至50分許，在其駕駛之上開車輛駕駛座旁置物箱內
      ，查扣得前述具殺傷力之仿造手槍1 枝（含彈匣1 個，槍
      枝管制編號0000000000）、子彈3 顆，及雖為甲○○所有
      ，然非其持有上開槍、彈、武士刀所使用之通槍條1 支、
      通槍條銅刷1 支、擦槍油1 罐、不具殺傷力之空氣槍1 枝
      （含彈匣，槍枝管制編號0000000000）、瓦斯鋼瓶1 瓶、
      彈殼1 個、彈簧3 條等物；於同日下午6 時37分至下午7
      時30分許，在其上開住處，查扣得前述武士刀1 把，而查
      悉上情。
二、案經彰化縣警察局芳苑分局報告臺灣彰化地方法院檢察署檢
    察官偵查起訴。
      理  由
一、證據能力部分：
（一）本判決下列引用之內政部警政署刑事警察局出具之99年4
      月9日刑鑑字第0990024970號鑑定書，具有證據能力：
      按刑事訴訟法第198 條、第208 條之規定，所謂鑑定乃指
      於刑事訴訟程式中為取得證據資料而由檢察官或法官指定
      具有特別知識經驗之鑑定人、學校、機關或團體，就特定
      之事物，以其專業知識加以分析、實驗而作判斷，以為偵
      查或審判之參考。故不論鑑定人或鑑定機關、學校、團體
      ，均應由檢察官或法官視具體個案之需要而為選任，始符
      合刑事訴訟法第198 條、第208 條之規範本旨，否則所為
      鑑定，仍屬於傳聞證據。但對於司法警察機關於調查中之
      案件，或有量大或急迫之情形，為因應實務之現實需求，
      認為當然有鑑定之必要者，基於檢察一體原則，得由該管
      檢察長對於轄區內之案件，以事前概括選任鑑定人或囑託
      鑑定機關（團體）之方式，俾便轄區內之司法警察官、司
      法警察對於調查中之此類案件，得即時送請事前已選任之
      鑑定人或囑託之鑑定機關（團體）實施鑑定（法務部92年
      9 月1 日法檢字第0920035083號函參照）。而臺灣高等法
      院檢察署檢察長概括選任法務部調查局、內政部警政署刑
      事警察局為槍彈有無殺傷力之鑑定機關（臺灣高等法院檢
      察署92年10月15日檢文允字第0921001322號函參照），此
      為法院審判職務所知悉之事實。查本案卷存之內政部警政
      署刑事警察局出具之99年4 月9 日刑鑑字第0990024970號
      鑑定書，係司法警察（官）即彰化縣警察局芳苑分局於調
      查犯罪階段，依據檢察長之概括授權，先行將扣案槍枝、
      子彈之證物送請檢察機關預先核定之專責鑑定機關（團體
      ）即內政部警政署刑事警察局所實施之槍、彈是否具有殺
      傷力之鑑定，是該局出具之書面鑑定報告，應屬刑事訴訟
      法第208 條準用第206 條第1 項所稱之書面報告，依刑事
      訴訟法第159 條第1 項之立法理由，為該條項所指例外之
      規定，應具有證據能力。
（二）傳聞法則乃對於被告以外之人於審判外之言詞或書面陳述
      而為之規範。本案卷附之照片，乃以科學、機械之方式所
      為忠實且正確之紀錄，性質上並非供述證據，自無刑事訴
      訟法第159 條第1 項規定傳聞法則之適用，核該等證據與
      本案待證事實具有自然之關聯性，且無證據證明係公務員
      違法作成或取得之物，依法自得作為證據。
（三）本案判決下列所引用除上揭（一）所述以外之其他被告以
      外之人於審判外之供述證據（包含書面陳述），檢察官、
      被告及其辯護人迄本院言詞辯論終結前，均未主張有刑事
      訴訟法第159 條第1 項不得為證據之情形，本院審認上開
      證據作成時之情況，認應無違法或不當情事，與本案待證
      事實間復具有相當之關聯性，以之作為證據應屬適當，依
      刑事訴訟法第159 條之5 第2 項之規定，均認具有證據能
      力；所引用除上揭（二）所述以外之非供述證據，查無證
      據顯示有非法取得或偽造、變造等明顯不實及瑕疵之情形
      ，亦均認具有證據能力。
二、得心證之理由：
    上揭犯罪事實，迭據被告甲○○於警詢、偵訊及本院準備程
    序、審理時均坦白承認，並有被告簽名出具之彰化縣警察局
    搜索同意書及被告之子陳啟東簽名出具之搜索同意書【見偵
    卷第22、26頁】、彰化縣警察局芳苑分局搜索扣押筆錄、扣
    押物品目錄表2 份【見偵卷第23至24頁、第27至28頁】、查
    獲被告之現場照片及上開扣案仿造手槍、子彈照片共18張【
    見偵卷第32頁背面至33頁背面、第35至41頁】、道路交通事
    故當事人酒精測定紀錄表、刑法第185 條之3 案件測試觀察
    紀錄表、道路交通事故現場圖、道路交通事故現場調查報告
    表（一）（二）、彰基出具之診斷書【見偵卷第16至21頁】
    、彰化縣警察局槍枝初步檢視報告表【見偵卷第32頁】在卷
    可參，復有上開仿造手槍1 枝（含彈匣1 個）、子彈3 顆及
    武士刀1 把扣案可資佐證。又上開仿造手槍1 枝及子彈3 顆
    ，經送內政部警政署刑事警察局以檢視法、性能檢驗法、試
    射法、比對顯微鏡法鑑定之結果：（一）送鑑手槍（含彈匣
    ）1 枝（槍枝管制編號0000000000），認係仿造手槍，為仿
    德國WALTHER 廠P99 型口徑9mm 制式半自動手槍製造，槍管
    內具6 條右旋來復線，擊發功能正常，可供擊發同口徑制式
    子彈使用，認具有殺傷力；（二）送鑑子彈3 顆，認均係口
    徑9mm 制式子彈，其中2 顆經試射，均可擊發，認均具有殺
    傷力；其中1 顆，彈底具撞擊痕跡，經試射，可擊發，亦認
    具殺傷力，此有內政部警政署刑事警察局99年4 月9 日刑鑑
    字第0990024970號鑑定書及鑑定照片9 張存卷可佐【見偵卷
    第67至69頁】，堪認被告向洪欽遁所借以非法持有之上開扣
    案仿造手槍、子彈3 顆均具有殺傷力。再扣案武士刀1 把，
    經送鑑驗，鑑驗結果：刀柄長約18公分，刀刃長約71公分，
    刀刃單面開鋒，刀柄可供雙手握用，符合槍砲彈藥刀械管制
    條例所列管刀械之要件，確屬槍砲彈藥刀械管制條例第4 條
    第1 項第3 款公告列管武士刀之刀械，亦有彰化縣警察局99
    年3 月3 日彰警保字第0990011384號函及檢附之彰化縣警察
    局刀械鑑驗登記表1 張在卷憑參。綜上所陳，堪認被告上揭
    自白核均確與事實相符，本案事證已臻明確，被告確有事實
    欄所述非法持有武士刀、具有殺傷力之手槍、子彈、酒後不
    能安全駕駛動力交通工具之犯行，均堪認定。
三、論罪科刑：
    按攜帶刀械，當然涵蓋持有刀械之行為在內，而其持有係行
    為之繼續，並非狀態之繼續，亦即一經持有，罪即成立，但
    其完結須繼續至持有行為終了之時為止。故持有行為繼續中
    未經許可攜帶刀械，雖僅論以刑度較重之攜帶刀械罪，然其
    犯罪行為完結之時，仍視其持有行為何時終了而定。又未經
    許可持有手槍，其持有之繼續，為行為之繼續，亦即一經持
    有手槍，罪已成立，但其完結須繼續至持有行為終了時為止
    （最高法院97年度臺非字第66號判決要旨、最高法院88年第
    8 次刑事庭會議決議參照）。再於公共場所攜帶刀械，亦屬
    未經許可而持有刀械之性質，從而，被告未經許可持有刀械
    之輕度行為，皆為未經許可於夜間在公共場所結夥攜帶刀械
    之高度行為所吸收，均不另論罪（最高法院82年度臺非字第
    73號判決意旨參照）。另按非法持有、寄藏、出借槍砲彈藥
    刀械等違禁物，所侵害者為社會法益，如所持有、寄藏或出
    借客體之種類相同，縱令同種類之客體有數個，仍為單純一
    罪，不發生想像競合犯之問題；若同時持有、寄藏或出借二
    不相同種類之客體，則為一行為觸犯數罪名之想像競合犯（
    最高法院82年度台上字第5303號判決要旨參照）。查被告自
    89年4 、5 月間某日起，即拾得上開扣案武士刀並予非法持
    有、攜帶，迄至99年2 月13日下午6 時37分至下午7 時30分
    許，始為警查獲；自96年間某日起，向洪欽遁借得上開扣案
    具殺傷力之仿造手槍1 枝及子彈3 顆而予非法持有，迄至99
    年2 月13日下午4 時30分至50分許，始為警查獲，其非法持
    有、攜帶上開扣案武士刀，及非法持有上開扣案具殺傷力之
    仿造手槍、子彈之繼續，均屬行為之繼續，均應至持有行為
    終了時，各論為一罪。又被告上開未經許可持有具殺傷力之
    子彈3 顆之行為，依前開說明，僅成立一未經許可持有具殺
    傷力之子彈罪，而不以其所持有之子彈數量而成立數罪。是
    核被告所為事實欄一、（一）所述非法於道路之公共場所持
    有、攜帶管制之上開扣案武士刀之行為，係犯槍砲彈藥刀械
    管制條例第15條第2 款之未經許可在公共場所攜帶刀械罪，
    其於公共場所攜帶刀械，亦屬未經許可而持有刀械之性質，
    未經許可持有刀械之輕度行為，為未經許可在公共場所攜帶
    刀械之高度行為所吸收，不另論罪。公訴意旨認被告所為事
    實欄一、（一）所述之行為，僅成立未經許可持有刀械罪，
    尚有誤會，惟起訴之社會基本事實同一，爰依刑事訴訟法第
    300 條之規定，變更起訴法條。被告所為事實欄一、（二）
    所述非法持有具殺傷力之仿造手槍、子彈之行為，係犯槍砲
    彈藥刀械管制條例第8 條第4 項非法持有可發射子彈具殺傷
    力之槍枝罪、第12條第4 項之非法持有具殺傷力子彈罪，所
    犯上開非法持有可發射子彈具殺傷力之槍枝罪、非法持有具
    殺傷力子彈罪，被告以一持有行為，同時非法持有上開仿造
    手槍1 枝、子彈3 顆，為一行為觸犯數罪名之想像競合犯，
    應依刑法第55條前段，從一重論以非法持有可發射子彈具殺
    傷力之槍枝罪。被告所為事實欄一、（三）所述酒後已達不
    能安全駕駛動力交通工具而仍駕駛之行為，係犯刑法第185
    條之3 之不能安全駕駛動力交通工具罪。再被告所犯前述未
    經許可在公共場所攜帶刀械罪、非法持有可發射子彈具殺傷
    力之槍枝罪、不能安全駕駛動力交通工具罪3 罪，犯意各別
    ，行為互異，應予分論並罰。另查，被告曾因肅清煙毒條例
    案件，經臺灣高等法院臺中分院以83年度上訴字第3442號判
    決處有期徒刑8 年確定，於88年2 月13日經法院裁定假釋出
    監交付保護管束，於91年10月4 日縮刑假釋期滿未經撤銷，
    視為執行完畢；又因恐嚇取財案件，經本院以96年度易字第
    1070號判決判處有期徒刑1 年2 月，減為有期徒刑7 月，經
    上訴臺灣高等法院臺中分院於97年10月22日以97年度上易字
    第1603號判決判處上訴駁回確定，甫於98年9 月1 日縮刑期
    滿執行完畢等情，有臺灣高等法院被告全國前案紀錄表各1
    份在卷可考，其於5 年以內故意再犯本案有期徒刑以上之前
    揭3 罪，均為累犯，均應依刑法第47條第1 項之規定，各加
    重其刑。
四、爰審酌被告任意未經許可在公共場所攜帶危險性極高之武士
    刀及非法持有具殺傷力之槍枝、子彈，對社會治安存有潛在
    之危險，所為應予非難，又其於飲酒後，已達不能安全駕駛
    程度，仍貿然駕車上路，漠視其他用路人車之安全，亦不可
    取，並考量其犯罪動機、犯後態度尚稱良好、所生危害、犯
    罪手段、目的及其素行、智識程度、生活、經濟狀況及犯後
    坦承犯行等一切情狀，分別量處如主文所示之刑，罰金部分
    並諭知易服勞役之折算標準，及就有期徒刑部分，定其應執
    行之刑，暨就罰金部分諭知易服勞役之折算標準，以示懲儆
    （至蒞庭檢察官雖對被告具體求處應執行有期徒刑4 年2 月
    ，併科罰金新臺幣60萬元，惟本院綜合上述各情，認對被告
    處以如主文所示之刑，核與被告罪刑相當，併此敘明）。
五、扣案仿造手槍1 枝（含彈匣1 個，槍枝管制編號0000000000
    ）具殺傷力，已如前述，核與前述扣案武士刀1 把均屬違禁
    物，均應依刑法第38條第1 項第1 款規定，宣告沒收。扣案
    之子彈3 顆，固亦均具有殺傷力，詳如前述，而均屬違禁物
    ，然該子彈3 顆業經採樣試射鑑定而均不存在，是不予宣告
    沒收。至扣案之空氣槍1 枝（含彈匣，槍枝管制編號000000
    0000），雖為被告所有，此經被告供述在卷，然經送內政部
    警政署刑事警察局以檢視法、性能檢驗法、試射法、比對顯
    微鏡法鑑定之結果：送鑑空氣槍（含彈匣）1 枝（槍枝管制
    編號0000000000），認係氣體動力式槍枝，以填充氣體為發
    射動力，經檢視其儲氣裝置損壞且欠缺金屬襯管，無法供發
    射彈丸使用，依現狀，認不具殺傷力乙情，有內政部警政署
    刑事警察局99年4 月9 日刑鑑字第0990024970號鑑定書及鑑
    定照片6 張存卷可佐【見偵卷第67至68頁】，且無證據顯示
    與被告所犯本案未經許可在公共場所攜帶刀械罪、非法持有
    可發射子彈具殺傷力之槍枝罪有直接關連性或為被告犯該等
    罪所使用或所得之物，爰不予宣告沒收。扣案瓦斯鋼瓶1 瓶
    彈殼1 個、彈簧3 條、通槍條1 支、通槍條銅刷1 支、擦槍
    油1 罐、瓦斯鋼瓶1 瓶、彈殼1 個、彈簧3 條等物，雖亦均
    屬被告所有，此據被告供述在卷，然亦查無證據顯示與被告
    所犯本案未經許可在公共場所攜帶刀械罪、非法持有可發射
    子彈具殺傷力之槍枝罪有直接關連性或為被告犯該等罪所使
    用或所得之物，是亦均不予宣告沒收。
據上論斷，應依刑事訴訟法第299 條第1 項前段，第300 條，槍
砲彈藥刀械管制條例第8 條第4 項、第12條第4 項，第15條第2
款，刑法第11條前段、第185 條之3 、第55條前段、第47條第1
項、第51條第5 款、第42條第3 項、第38條第1 項第1 款，刑法
施行法第1 條之1，判決如主文。
本案經檢察官陳建佑到庭執行職務。
中    華    民    國    99    年    7     月    22    日
            刑事第二庭       審判長法  官  石馨文
                                   法  官  江彥儀
                                   法  官  吳芙如
以上正本證明與原本無異。
如不服本判決應於收受判決後10日內向本院提出上訴書狀，並
應敘述具體理由。其未敘述上訴理由者，應於上訴期間屆滿後
20日內向本院補提理由書(均須按他造當事人之人數附繕本)
「切勿逕送上級法院」。
中    華    民    國    99    年    7     月    22    日
                                   書記官  林明俊
中華民國刑法第185條之3
服用毒品、麻醉藥品、酒類或其他相類之物，不能安全駕駛動力
交通工具而駕駛者，處 1 年以下有期徒刑、拘役或科或併科 15
萬元以下罰金。
槍砲彈藥刀械管制條例第8條
未經許可，製造、販賣或運輸鋼筆槍、瓦斯槍、麻醉槍、獵槍、
空氣槍或第 4 條第 1 項第 1 款所定其他可發射金屬或子彈具
有殺傷力之各式槍砲者，處無期徒刑或 5 年以上有期徒刑，併
科新臺幣 1 千萬元以下罰金。
未經許可，轉讓、出租或出借前項所列槍枝者，處 5 年以上有
期徒刑，併科新臺幣 1 千萬元以下罰金。
意圖供自己或他人犯罪之用，而犯前二項之罪者，處無期徒刑或
 7 年以上有期徒刑，併科新臺幣 1 千萬元以下罰金。
未經許可，持有、寄藏或意圖販賣而陳列第 1 項所列槍枝者，
處 3 年以上10 年以下有期徒刑，併科新臺幣 700 萬元以下罰
金。
第 1 項至第 3 項之未遂犯罰之。
槍砲彈藥刀械管制條例第12條
未經許可，製造、販賣或運輸子彈者，處 1 年以上 7 年以下有
期徒刑，併科新台幣 500 萬元以下罰金。
未經許可，轉讓、出租或出借子彈者，處 6 月以上 5 年以下有
期徒刑，併科新台幣 300 萬元以下罰金。
意圖供自己或他人犯罪之用，而犯前二項之罪者，處 3 年以上
10 年以下有期徒刑，併科新台幣 700 萬元以下罰金。
未經許可，持有、寄藏或意圖販賣而陳列子彈者，處 5 年以下
有期徒刑，併科新台幣 300 萬元以下罰金。
第 1 項至第 3 項之未遂犯罰之。
槍砲彈藥刀械管制條例第15條
未經許可攜帶刀械而有下列情形之一者，處 2 年以下有期徒刑
：
一、於夜間犯之者。
二、於車站、埠頭、航空站、公共場所或公眾得出入之場所犯之
    者。
三、結夥犯之者。

司法院資訊處製作；財團法人民間司法改革基金會備份。
